【裁判字號】    97,上易,1479
【裁判日期】    970930
【裁判案由】    賭博
【裁判全文】
臺灣高等法院臺中分院刑事判決        97年度上易字第1479號
上  訴  人
即  被  告  丁○○
            乙○○
上列上訴人因賭博案件，不服臺灣臺中地方法院97年度易字第11
67號中華民國 97年5月16日第一審判決（起訴案號：臺灣臺中地
方法院檢察署97年度偵字第4702號），提起上訴，本院判決如下
：
    主  文
上訴駁回。
    犯罪事實
一、丙○○、彭瑋凱、范家豪、陳天賜、王萬來（上開五人另經
    原審判決）、陳賜燁（業經原審判決確定）、乙○○、丁○○等八人，基於賭博之犯意，於民國九十七年二月十一日九
    時三十分起，在臺中市○○區○○路與太原路口「東光環保
    市場」之公眾得出入之場所聚賭，由范家豪在市場入口把風
    ，丙○○擔任莊家，以骰子為賭具，賭玩俗稱「三六」之賭
    博，賭博方法為丙○○以提供之骰子三顆以碗或杯蓋住後搖
    晃，賭客在寫有一、二、三、四、五、六之下注單上下注新
    臺幣（下同）一百元至五百元不等，押中者賠率為一比一至
    一比三倍，（即押中之數字與骰子點數一顆相同賠一倍、二
    顆相同賠二倍、三顆均相同賠三倍），若未押中則由丙○○
    取得押金。嗣於九十七年二月十一日十時五十五分，在前開
    地點為警當場查獲，並扣得當場賭博之賭具骰子三顆、下注
    單一張，及在賭檯上之賭資共計二萬二千三百元。
二、案經臺中市警察局第五分局報請臺灣臺中地方法院檢察署檢
    察官偵查起訴。
    理    由
一、證據能力部分：
  (一)按被告以外之人（包括證人及共同被告等）於檢察事務官、
    司法警察官或司法警察調查中所為之陳述，與審判中不符時
    ，其先前之陳述具有較可信之特別情況，且為證明犯罪事實
    存否所必要者，得為證據，刑事訴訟法第一百五十九條之二
    定有明文。所謂「前後陳述不符」之要件，應就前後階段之
    陳述進行整體判斷，以決定其間是否具有實質性差異，惟無
    須針對全部陳述作比較，陳述之一部分有不符，亦屬之。而
    所謂「較可信之特別情況」之情形，亦應就前後陳述時之各
    種外部情況進行比較，以資決定何者外部情況具有可信性。
    若陳述係在特別可信之情況下所為，則虛偽陳述之危險性即
    不高，雖係審判外陳述，或未經被告反對詰問，仍得承認其
    有證據能力。本件證人即同案被告丙○○於警詢中及原審審
    理時以證人身分之供述有前後陳述不符之情形，本院審酌其
    於警詢中之證述距案發日較近，當時記憶自較深刻，可立即
    反應所知，不致因時隔日久而遺忘案情；且較無來自被告或
    其他成員同庭在場之壓力而出於虛偽不實之指證或事後串謀
    而故為迴護被告之機會，揆諸上開說明，其於警詢中所為之
    陳述，客觀上應具有較可信之特別情況，且亦為證明犯罪事
    實存否所必要，依上揭規定，其於警詢中之證言自有證據能
    力。
  (二)次按被告以外之人於偵查中向檢察官所為陳述，除顯有不可
    信之情況者外，得為證據，同法第一百五十九條之一第二項
    定有明文。偵查中對被告以外之人（包括證人及共同被告等
    ）所為之偵查筆錄，或被告以外之人向檢察官所提之書面陳
    述，性質上均屬傳聞證據。惟現階段刑事訴訟法規定檢察官
    代表國家偵查犯罪、實施公訴，依法其有訊問被告、證人及
    鑑定人之權，證人、鑑定人且須具結，而實務運作時，檢察
    官偵查中向被告以外之人所取得之陳述，原則上均能遵守法
    律規定，不致違法取供，其可信度極高，職是，被告以外之
    人前於偵查中已具結而為證述，除反對該項供述得具有證據
    能力之一方，已釋明「顯有不可信之情況」之理由外，不宜
    遽指該證人於偵查中之陳述不具證據能力。本件證人即同案
    被告丙○○於檢察官偵查中具結後所為之陳述，並未有不法
    取供之情形，被告等亦未釋明上開供述有顯不可信之情況，
    依上說明，其於偵查中之證言具有證據能力。
二、訊據上訴人即被告（下稱被告）丁○○、乙○○二人均矢口
    否認有何賭博犯行，被告丁○○辯稱：其去環保市○○街，
    看到一群人在那邊賭博，其看了約一分鐘警察就來了云云；
    被告乙○○辯稱：其去逛街，因為好奇就在外圍看別人賭博
    ，後來警察來就被抓了，照片是警察抓到人後才拍的，不是
    在玩的時候拍的，其並沒有賭博云云。惟查：
  (一)前開犯罪事實，業據證人即同案被告丙○○於警詢時及檢察
    官偵查中證述：丁○○、乙○○二人其確定他們都有下注等
    語（見警卷第四頁、偵卷第十三頁）明確，復有現場位置圖
    一份及查獲現場照片五張在卷足稽，並有賭具骰子三顆、下
    注單一張、賭資共計二萬二千三百元等物扣案可資佐證。
  (二)證人丙○○於原審審理時雖改證稱：當天其並沒有看到被告
    丁○○、乙○○二人在賭博，其當時是警察對其說被告丁○○、乙○○二人有在現場下注，其才這樣說，其印象中只有
    彭偉凱有下注一百元云云（見原審卷第五二頁）。然查，證
    人丙○○於檢察官偵查中即結證稱：九十七年二月十一日當
    天九時三十分，其在東光路環保市場，以一個碗、一個盤子
    及骰子，由其搖點數讓人下注，下注對得話，賭客可以拿到
    一倍，沒有中的話錢歸其，當天王萬來、丁○○、乙○○、
    陳賜燁、陳天賜有下注，施美真及范家豪沒有下注，扣案的
    二萬一千八百元，其中二萬元是其本錢，另一千八百元是其
    贏的等語（見偵卷第十三、十四頁）明確，核與在現場證人
    丙○○處所扣案之賭資數額相符（另五百元係在同案被告彭
    瑋凱身上扣得），如僅彭瑋凱下注，而被告丁○○、乙○○
    二人未參與下注賭博，何以在證人丙○○處所查扣賭資，至
    少有一千八百元係證人丙○○所贏得之賭資，顯與常情不符
    。且證人丙○○於原審審理時另證稱：當時檢察官問其為何
    警察局指認被告丁○○、乙○○等二人參與賭博，其又說他
    們也有，檢察官當時並無威脅其要照警詢筆錄回答，只是要
    其說實話等語（見原審卷第五三頁）明確，證人丙○○於原
    審審理時復供陳：警詢筆錄製作時，確係其說被告丁○○、
    乙○○二人都有賭博，被告丁○○、乙○○二人確有賭博，
    否則警察不會抓他們等語（見原審卷第六四頁背面）明確。
    再參以證人陳泓利警員於原審審理時結證稱：本案並非其查
    獲，當天是副隊長帶同小隊長張世賢、偵查佐朱光前、林佳
    豐、張正儀等人前往查獲，其係受指派為證人丙○○製作筆
    錄，被告等人回來警局時，其為訊問時較順暢，有先問證人
    丙○○關於被告丁○○、乙○○等人有無參與賭博，證人丙○○告知他們也有賭博，其再詢問詳細情形，瞭解大致情形
    之後，其就開始製作筆錄並同時錄音錄影，證人丙○○所製
    作之警詢筆錄，均係依證人丙○○本人所供述而製作等語（
    見原審卷第六三頁背面、六四頁）無誤，是證人丙○○於原
    審審理時證稱並未看到被告丁○○、乙○○二人有下注賭博
    云云，顯係顧忌被告丁○○、乙○○在庭而為迴護及避重就
    輕之詞，並無法作為有利於被告丁○○、乙○○等人之認定
    。至被告乙○○於本院再度聲請證人丙○○到庭作證，惟該
    證人於原審九十七年四月二日審理時已作證，於原審九十七
    年四月二十三日審理時即拒絕作證（見原審卷第六三頁），
    故本院認無再次傳喚作證之必要，併此敘明。
  (三)綜上所述，本案事證明確，被告丁○○、乙○○二人所辯均
    無足採，其等犯行均堪認定。
三、核被告丁○○、乙○○二人所為，均係犯刑法第二百六十六
    條第一項之賭博罪。原審審理結果，認被告二人犯上開之罪
    ，適用刑法第二百六十六條第一項、第二項、第四十二條第
    三項，刑法施行法第一條之一條等規定，並審酌丁○○、乙○○並無前科，其二人僅係參與賭博，惟影響社會善良風氣
    及正常之社會經濟活動，並考以其等犯罪動機、目的、手段
    ，及被告二人犯後飾詞否認犯行等一切情狀，分別量處罰金
    新台幣四千元，並分別諭知易服勞役之折算標準。並敘明扣
    案之骰子三顆、簽注單一張，為當場賭博之器具，另扣案之
    賭資現金二萬二千三百元，係在賭檯兌換籌碼處之財物，不
    問屬於犯人與否，均依刑法第二百六十六條第二項宣告沒收
    。經核原審判決上開認事用法並無違誤，量刑亦稱妥適。被
    告丁○○、乙○○二人上訴意旨仍執前詞否認犯行，並無理
    由，其等上訴應予駁回。
據上論結，應依刑事訴訟法第三百六十八條，判決如主文。
本案經檢察官甲○○到庭執行職務。
中    華    民    國    97    年    9     月    30    日
          刑事第八庭    審判長法  官  羅  得  村
                              法  官  劉  榮  服
                              法  官  張  靜  琪
上列正本證明與原本無異。
不得上訴。
                              書記官  陳  俞  豪
中    華    民    國    97    年    9     月    30    日
附錄本案論罪科刑法條全文
刑法第二百六十六條：
在公共場所或公眾得出入之場所賭博財物者，處一千元以下罰金
。但以供人暫時娛樂之物為賭者，不在此限。
當場賭博之器具與在賭檯或兌換籌碼處之財物，不問屬於犯人與
否，沒收之。


司法院資訊處製作；財團法人民間司法改革基金會備份。
